臺灣高等法院臺南分院刑事裁定
111年度毒抗字第144號
抗  告  人  曾峯威
上列抗告人因強制戒治案件，不服臺灣臺南地方法院中華民國11
1年1月26日裁定（111年度毒聲字第72號）提起抗告，本院裁定
如下：
    主  文
抗告駁回。
    理  由
一、抗告意旨略以：
　㈠按因毒品危害防制法條修正，經由最高法院刑事大法庭釋憲
    於民國109年11月18日，以109年度台上字第3826號裁定變更
    適用觀察勒戒處遇之對象標準及頻率為止，法務部與衛福部
    及專家學者業已研議修正有無繼續施用毒品傾向評估標準就
    評分項目前科紀錄並於3月26日生效合先敘明之。
  ㈡按109年1月15日修正公布、同年7月15日施行之毒品危害防制
    條例第20條第3項之規定犯第10條之罪之觀察勒戒或強制戒
    治、經執行完畢3年再犯適用本條例只要本次再犯（不論施
    行前或後）距離最後一次觀察勒戒、強制戒治所等執行完畢
    、判決執行受到影響，對於抗告人不利之行為。
  ㈢毋庸置疑，心理醫師只以簡單之談話內容及目前科紀錄表來
    斷定戒治，此舉令抗告人心中頗是不服，不能平衡用法之依
    據，也或言自由心證之草率更猶剝奪抗告人權益之精神，既
    已未達到政府提倡（以病患來看待已染毒之人）一心改悔向
    上之決心，應給予病患鼓勵，從新改過機會才對，對社會體
    系有良好環境，給自新人重回自信心，創造美好前程才是正
    確方向，端憑心理諮商醫師訊問家庭狀況以及染上毒品過程
    等短短幾分鐘所帶來的自身感覺和情緒就足以影響判斷、就
    足以處斷評估有無繼續施用毒品傾向，是否個人用法皆為輕
    重，抗告人如何能服，更顯一罪二判之嫌，於此須秉公處理
    得宜才是。
　㈣而將司法前紀錄列後強制戒治處分，抗告人縱使曾獲判刑，
    皆獲適當裁定處分抵其過犯之行為，既與溯往不究之精神相
    抵觸，依刑法403條條例，綜上所述，抗告人之處遇均懇請
    貴院、鈞長斟酌公平、公正有利於抗告人之請求，聲撤銷強
    制戒治處分。如蒙賜准，實感德澤。
二、按「觀察、勒戒後，檢察官依據勒戒處所之陳報，認受觀察
    、勒戒人有繼續施用毒品傾向者，檢察官應聲請法院裁定令
    入戒治處所強制戒治，其期間為6個月以上，至無繼續強制
    戒治之必要為止，但最長不得逾1年」，毒品危害防制條例
    第20條第2項後段定有明文。經查：
　　抗告人前於108年4月14日21時因施用第二級毒品甲基安非他
    命，及於同日22時因施用第一級毒品海洛因，嗣經警於108
    年4月16日10時35分採尿送驗結果呈安非他命、甲基安非他
    命及嗎啡陽性反應，經臺灣臺南地方法院於110年8月24日，
    以110年度毒聲字第825號裁定令入勒戒處所執行觀察、勒戒
    ，有上開刑事卷宗在卷可查。抗告人入所執行後，經評定結
    果，在「前科紀錄與行為表現」合計為23分、「臨床評估」
    合計為45分、「社會穩定度」則為5分；若以動、靜態因子
    區分，其中「動態因子」為20分、「靜態因子」為53分，總
    計73分，而判定抗告人有繼續施用毒品之傾向，有法務部○○
    ○○○○○○111年1月9日南所衛字第11100001810號函附「有無繼
    續施用毒品傾向評估標準紀錄表」及證明書附卷可憑，上開
    評分結果，客觀上觀之，並無違法、不當，或有誤算之處。
三、抗告意旨雖指心理醫師只以簡單之談話即加以判斷，且以往
    前科紀錄作為評分標準，違反一罪二判云云。惟：
　㈠上開評估標準係法務部為因應毒品危害防制條例之修正及109
    年11月18日最高法院刑事大法庭109年度台上大字第3826號
    裁定意旨，經該部洽請衛生福利部協助研修「有無繼續施用
    毒品傾向評估標準」，邀集專家學者及相關機關研商後，新
    版之「有無繼續施用毒品傾向評估標準說明手冊」及「有無
    繼續施用毒品傾向評估標準紀錄表」，業於110年3月26日修
    正並即日起實施，其中關於「前科紀錄與行為表現」之第1
    項及第3項之計分方式均有所修正變動，修正前「有無繼續
    施用毒品傾向評估標準說明手冊」關於「前科紀錄與行為表
    現」第1項「毒品犯罪相關司法紀錄」計分方式為每筆10分
    ，總分不設上限，第3項「其他犯罪相關紀錄」計分方式為
    每筆2分，總分不設上限，修正後「前科紀錄與行為表現」
    第1項「毒品犯罪相關司法紀錄」計分方式為每筆5分，總分
    上限為10分，第3項「其他犯罪相關紀錄」計分方式為每筆2
    分，總分上限為10分，此有法務部110年3月26日法矯字第11
    006001760號函可考，足見110年3月26日以前之評分基準，
    毒品犯罪相關司法紀錄所占比重過重，110年3月26日以後修
    正為「上限不得超過10分」，已不再對前科紀錄過度評價。
　㈡再者，評估之標準並非僅有前科紀錄，而係綜合考量受評估
    者之毒品犯罪相關司法紀錄、首次毒品犯罪年齡、其他犯罪
    相關紀錄、入所時尿液毒品檢驗、所內行為表現；物質使用
    行為、合法物質濫用、使用方式、使用年數、有無精神疾病
    共病及其工作、家庭等一切因素。評分之項目有其專業考量
    ，配分標準又合乎比例原則，具體對個案為評估時，有其相
    當之專業依據及標準，涉及專門醫學，且評估標準係適用於
    每一位受觀察、勒戒處分之人，具一致性、普遍性、客觀性
    。倘其評估由形式上觀察無擅斷或濫權等明顯不當之情事，
    法院宜予尊重。又依戒治處分執行條例規定，戒治分調適期
    、心理輔導期及社會適應期等3階段依序行之；戒治期間，
    戒治所尚需依據受戒治人之需要，擬訂其個別階段處遇計畫
    ，相關規定均與監獄行刑法不同，強制戒治之目的，顯係為
    協助施用毒品者戒斷毒品之心癮及身癮所為之一種保安處分
    類型，並無抗告意旨所稱對受評估者過去之行為再為處罰甚
    明。
　㈢綜上所述，抗告人徒憑己見指摘評估結果不公云云，所指並
    無所憑。原裁定既無違法之處，本件抗告為無理由，應予駁
    回。
四、據上論結，應依刑事訴訟法第412條，裁定如主文。
中　　華　　民　　國　　111 　年　　2 　　月　　21　　日
                  刑事第二庭    審判長法　官  陳珍如
                                      法　官  黃裕堯
                                      法　官  包梅真
以上正本證明與原本無異。
不得再抗告。
　　　　　　　　　　　　　　　　　　　書記官　許雅華
中　　華　　民　　國　　111 　年　　2 　　月　　21　　日